臺灣高等法院臺南分院刑事判決　　　　　九十三年度上訴字第七五三號　　　 潛
　　　上　訴　人
　　　即　被　告　丙　　　○
　　　指定辯護人　本院公設辯護人　戊　○　○
右列上訴人因違反毒品危害防制條例案件，不服臺灣雲林地方法院九十三年度訴字第
二六號中華民國九十三年八月十七日第一審判決（起訴案號：臺灣雲林地方法院檢察
署九十二年度偵字第一四三六號、第二四三六號），提起上訴，本院判決如左：
      主      文
原判決撤銷。
丙○連續販賣第壹級毒品，處有期徒刑捌年陸月。扣案之海洛因玖包（淨重壹點肆
公克），均沒收銷燬之；前開海洛因外包裝袋玖個，均沒收，販賣第壹級毒品所得財
物新臺幣壹萬陸仟元沒收之，如全部或一部不能沒收時，以其財產抵償之。又連續轉
讓第貳級毒品，處有期徒刑壹年。扣案之安非他命壹包（淨重零點壹陸公克，取樣零
點零貳貳公克已鑑析用罄，餘零點壹陸捌公克）、安非他命壹包（淨重零點肆
陸公克，取樣零點零貳伍公克已鑑析用罄，餘零點肆壹壹公克）、安非他命貳包
（淨重貳點肆柒壹貳公克，取樣零點零陸伍壹公克已鑑析用罄，餘貳點肆零陸壹公克
）均沒收銷燬之；前開安非他命外包裝袋肆個，均沒收。應執行有期徒刑玖年。扣案
之海洛因玖包（淨重壹點肆公克）、安非他命壹包（淨重零點壹陸公克，取樣零點
零貳貳公克已鑑析用罄，餘零點壹陸捌公克）、安非他命壹包（淨重零點肆陸
公克，取樣零點零貳伍公克已鑑析用罄，餘零點肆壹壹公克）、安非他命貳包（
淨重貳點肆柒壹貳公克，取樣零點零陸伍壹公克已鑑析用罄，餘貳點肆零陸壹公克）
，均沒收銷燬之；前開海洛因外包裝袋玖個、安非他命外包裝袋肆個，均沒收；販賣
第壹級毒品所得財物新臺幣壹萬陸仟元沒收之，如全部或一部不能沒收時，以其財產
抵償之。
      事      實
一、丙○綽號「嬸仔」、「牛母」，竟意圖營利，基於販賣第一級毒品海洛因牟利之
    概括犯意，連續於民國（下同）九十二年三、四月間，在雲林縣虎尾鎮廉使里廉
    使八八○號住處，以新臺幣（下同）五百元之價格，分別販賣海洛因一包予乙○
    ○二次，販賣所得一千元。再於九十二年四、五月間某日起至九十二年十一月間
    某日止，在上開住處，以五百元、一千元之價格，分別販賣數量不詳之海洛因予
    甲○○各十次，販賣所得共一萬五千元。復另行起意，基於無償轉讓第二級毒品
    安非他命之概括犯意，連續於九十二年一月二十二日下午七、八時許及九十二年
    二月間某日，在上開住處，無償轉讓數量不詳之安非他命予林員宇二次。於九十
    二年五月間，在上開住處，無償轉讓數量不詳之安非他命予程景堂（原名程裕文
    ）三次。嗣於九十二年一月二十二日下午八時三十分許，經雲林縣警察局虎尾分
    局員警持搜索票，在上開住處實施搜索，當場查獲丙○與廖富棋、林員宇、許曉
    婷、蔡坤陶、陳燕源施用安非他命（廖富棋等五人施用毒品部分，由檢察官另案
    偵辦），並扣得丙○持有安非他命一包（淨重○‧一六○○公克，取樣○‧○二
    三二公克已鑑析用罄，餘○‧一三六八公克）。再於九十二年三月二十日下午十
    一時許，經雲林縣警察局虎尾分局員警持搜索票，在上開住處實施搜索時，當場
    查獲丙○持有安非他命一包（淨重○‧四三六三公克，取樣○‧○二五三公克已
    鑑析用罄，餘○‧四一一○公克）。又於九十二年五月二十七日下午三時三十五
    分許，經雲林憲兵隊持搜索票，在上開住處實施搜索時，當場查獲丙○持有海洛
    因九包（淨重一‧三四公克）、安非他命二包（淨重二‧四七一二公克，取樣○
    ‧○六五一公克已鑑析用罄，餘二‧四○六一公克），並查獲程景堂持有玻璃球
    一個、吸管一支（程景堂施用毒品部分，由檢察官另案偵辦）。
二、案經雲林憲兵隊移送及雲林縣警察局虎尾分局報告臺灣雲林地方法院檢察署檢察
    官偵查起訴。
      理      由
一、訊據上訴人即被告丙○矢口否認有販賣海洛因犯行及轉讓安非他命犯行，辯稱：
    不認識乙○○、甲○○，並無販賣毒品海洛因予該二人。另無送安非他命予林員
    宇，可能是伊在吸食，他來借所，不知有無自己拿去吃；另程景堂則向伊討，
    丟一包給他，他自己撿來吃云云。
二、被告販賣第一級毒品海洛因部分：
(一)前揭被告販賣第一級毒品海洛因予乙○○事實，業據乙○○於偵查中證述：我有
    施用海洛因，毒品是向綽號「嬸仔」買的，「嬸仔」胖胖的，有拿二支枴杖，走
    路一跛一跛的，我自九十二年三、四月起，跟「嬸仔」買海洛因有二次，每次都
    拿現金買，一次買五百元，我都去「嬸仔」家拿，錢都當場拿給「嬸仔」，是丁
    ○○帶我過去「嬸仔」家拿海洛因，我才認識「嬸仔」，之後我就自己過去「嬸
    仔」家買毒品云云（見九十二年度偵字第一四三六號卷第三十六、三十七頁），
    於原審證述：認識在庭被告，她的外號叫「嬸仔」，透過丁○○認識她的。我記
    得詳細的過程，但是詳細的過程我已經向檢察官講了。我在檢察官那裡所述都是
    實在，我說有向「嬸仔」買海洛因，我向「嬸仔」買海洛因一次，買的時間大約
    我被強制戒治之前，就在廉使里「嬸仔」住家附近國小旁大圳，是我本人去洽購
    ，我的錢交給拿毒品給我的人，我是跟「嬸仔」買毒品的，但她會派人與我交錢
    交貨。有一次是我與「嬸仔」現金交錢交貨，另一次買海洛因是「嬸仔」派人去
    和我交錢交貨。我不確定向「嬸仔」買二次海洛因，因為後面那一次是有一個人
    來，我拿現金給他。我跟「嬸仔」現金交貨海洛因那一次，差不多是在九十二年
    三、四月間。我跟被告買海洛因都是直接去她家與被告接洽，第一次與被告買賣
    毒品是與她直接談要買多少，她那時候有在等，也有別人拿過來，我當時是向被
    告說：「妳那裡有無海洛因？」，後來「嬸仔」就叫人拿過來，她就當場交給我
    ，我沒有看到「嬸仔」給那個人多少錢，我那次是向被告買五百元，她將海洛因
    交給我前，沒有先拿一些海洛因出來。第一次與第二次買海洛因的時間都是在九
    十二年三、四月間。我們都是約在學校旁的大圳，第二次買海洛因的時候，是先
    去「嬸仔」那裡，我問她是否有藥，我要五百元，她就說她那邊沒有，要我等一
    下，後來他要我去大圳旁等，等了十五分鐘後，一個大約三十多歲男子才過來，
    與第一次送毒品來的人不是同一人，我拿五百元給他，他拿大約一次吸食份量的
    海洛因給我，第一次我向「嬸仔」買的量也大概是吸食一次的量，第二次交給我
    毒品的人，我沒有看過，但我們有約在大圳旁，對方就主動停下來云云（見一審
    卷第一三五至一四一頁）。偵審中就第二次向被告購買海洛因交易之地點、方式
    ，微有不同外，其餘就何以認識被告及向被告購買海洛因之次數、交易金額，所
    述重要之點則為相符。乙○○更於本院明確證述：「被告我叫他『嬸仔』，我有
    向他買過毒品海洛因，是在九十二年三、四月間，在被告家買的，每次五百元，
    我就向在場的被告買的。」（見本院卷第七十四頁），是依乙○○證詞，可證被
    告確於九十二年三、四月間，連續在其住處，以五百元之價格，分別販賣海洛因
    一包予乙○○二次，販賣所得一千元。
(二)被告販賣第一級毒品海洛因予甲○○事實，業據甲○○於偵查中證述：「我有向
    綽號『牛母』的被告購買毒品，一共買了二十幾次，從（九十二年）四、五月份
    起至十一月份，我大部分都在早上九時到十時左右去找她，我都是在她家門口喊
    『阿婆』，我喊了後她就出來，我就進去她家裡。我每次都向她買一千元的海洛
    因。」「（你所說的『牛母』是此人？提示丙○口卡）是，她住在虎尾鎮廉使里
    八八○號。」明確（見九十二年度偵字第一四三六號卷第四十九頁），嗣於原審
    證述：「沒有向在庭被告買海洛因，知道被告的外號叫「阿婆」，我有去被告家
    ，但是她都不在，有一個男生，我不知道他的姓名，我都是跟他拿。偵查中我所
    述有向「牛母」買過毒品二十幾次，是說我去被告家。我認識被告的人，但是我
    沒有向她買，偵訊時我有吃藥，人暈暈的，當時檢察官問我，我就回答，是我自
    己拿毒品去自首的。」「我沒有向被告買過毒品，我都是去她家買，但是一個男
    的交給我的。我指認口卡是指我去被告家買的，不是向她買的。」「我一共去被
    告家買過最少有二十次，一個禮拜去一、二次，有買一千元也有買五百元的。」
    （見一審卷第一四二至一四四頁），改稱：係至被告住處，向年籍、姓名不詳之
    成年男子購買至少二十次之海洛因云云，但於原審又稱：「（偵訊筆錄記載內容
    ）當時我確實是這樣說的，書記官沒有記錯。」（見一審卷第一四三頁），且被
    告於原審自承：家裡僅一個人住（見一審卷第一六四頁反面），而依常理判斷，
    甲○○至被告住處購買海洛因次數至少二十次，何以該男子均在該處，況甲○○
    經其友人戴雍哲介紹其向「阿婆」即被告購買，亦非該男子，甲○○又與該男子
    完全不認識，於第一次交易毒品時，該男子何以願冒風險販賣海洛因予甲○○，
    顯與常情相違？又甲○○於偵查中尚表明到檢察署自首是明瞭施用海洛因沒有好
    下場，顯見當時在偵訊時，其神智相當清楚，故甲○○於原審翻異其詞，顯係迴
    護被告，不足採信。被告於本院辯稱：「甲○○之海洛因，是甲○○到被告家叫
    門，另一不知姓名之少年賣給他的。」（見本院卷第三十六頁），純係附合甲○
    ○於原審供述，要不足取。本院再傳訊甲○○到庭，起初則證稱：「（你有向被
    告買過毒品？）是到被告家向一男生買的。」「（你去買過多少次？）有二十次
    左右，是向一男生買的，十次五百元，十次一千元，該男子是一位二、三十歲之
    人。」（見本院卷第七十五頁），經審判長追問：「你在偵查中謂是戴雍哲介紹
    你向「牛母」買的？（提示並告以要旨）」，始稱「是的，我有那樣說。」令指
    認「『牛母』是否是在場之被告？」答：「是的。」（見本院卷第七十六頁），
    是甲○○應係向被告購買海洛因無疑。至甲○○就購買海洛因次數，於偵查中證
    述：「二十幾次」、原審證述：「最少二十次」；購買價格，於偵查中證述：「
    都是買一千元」、原審證述：「有買一千元，也有買五百元」，然於本院已明確
    證述「有二十次左右，十次五百元，十次一千元」。由甲○○上開證述，可證被
    告自九十二年四、五月間至九十二年十一月間，連續在其住處，以五百元、一千
    元之價格，各販賣海洛因予甲○○十次，販賣所得一萬五千元。
(三)被告雖辯稱：不認識乙○○、甲○○，並無販賣毒品海洛因予該二人等語。惟不
    僅乙○○供稱向被告購買毒品海洛因，且甲○○亦供稱向被告購買毒品海洛因，
    該二人並於本院當庭指認被告就是販賣毒品海洛因之人（見本院卷第七十四、七
    十六頁），復就購買毒品海洛因之次數、交易金額等買賣重要事項明確陳述，被
    告於本院亦承認：「甲○○曾在渠家外面叫門。」（見本院卷第三十六頁），況
    被告住處被查獲有白粉九包扣案在卷可憑，該白粉九包經送法務部調查局鑑定結
    果，係屬第一級毒品海洛因無訛（淨重一‧三四公克），有法務部調查局九十二
    年七月十五日調科壹字第一六○○○二○三九號鑑定通知書一份可憑（見九十二
    年度偵字第二四三六號卷第十七頁），足以佐證被告有販賣第一級毒品之行為。
(四)被告對於購入及販賣海洛因之價格雖堅不吐實，惟販賣毒品係違法行為，非可公
    然為之，亦無公定之價格，無論瓶裝或紙包，均可任意分裝增減份量。每次買賣
    之價差，亦隨時依雙方資力、關係之深淺、需求之數量、來源是否充裕、販賣者
    是否渴求資金、查緝是否嚴緊、購買者被查獲時供述購買對象之風險評估等，異
    其標準，非可一概而論。販賣之利得除經坦承及價量俱臻明確外，委難察得實情
    。而近年來政府為杜絕毒品之氾濫，對於查緝施用及販賣毒品之工作，無不嚴加
    執行，非法販賣毒品，又為違反法禁之重罪，其法定刑為死刑、無期徒刑，經警
    查緝甚嚴，設若無利可圖，衡情一般持有毒品之人當無輕易將所持有之毒品轉讓
    他人而甘冒於再次向他人購買時，而有被查獲移送法辦之危險之理，且被告與乙
    ○○、甲○○二人間，既非至親，又無故舊關係，則被告出售毒品海洛因給二人
    ，若無從中謀利，顯然與常情不符，是被告前揭販賣毒品海洛因，顯有營利之意
    圖。
(五)綜上事證所示，足認被告確自九十二年三月、四月間至九十二年十一月間，連續
    在其住處，以五百元、一千元之價格，分別販賣第一級毒品海洛因予乙○○、甲
    ○○，販賣所得共一萬六千元。
三、被告轉讓第二級毒品安非他命部分：
(一)被告轉讓第二級毒品安非他命予林員宇事實，業據林員宇於偵查中證述：我自九
    十二年一月二十二日左右開始用過濾器吸食安非他命，最後一次在一個月後，我
    一共在被告虎尾鎮廉使里住處吸食二次，被告行動不便，我常拿藥草過去給她，
    她就拿安非他命給我，問我要不要吸食，我因為死性不改，加上旁邊朋友廖富棋
    的鼓吹，我才又開始吸毒，我是在被告那裡施用的。第一次是在九十二年一月二
    十二日下午七、八時左右，安非他命是被告拿給我的，但沒有向我拿錢，第二次
    是在一個月後，我拿藥草要給被告，我去時只有她一人在家，她拿飲料罐及裝有
    安非他命的玻璃球讓我吸食，被告沒有向我拿安非他命的錢。被告的綽號有人叫
    她「牛母」，我都叫她「嬸仔」云云（見九十二年度偵字第一四三六號卷第四十
    二、四十三頁），於原審證述：因為工作關係認識在庭被告，認識一、二年，去
    過她家，大概十次左右，有在被告家施用安非他命一次。在偵訊時所述實在，在
    被告家施用安非他命次數我不太記得，我只記得一次，如果依照偵訊筆錄的話，
    應該是二次，時間已久我忘記了，我也不再想那些事情。安非他命不是被告拿給
    我，是她問我要不要吸用，而我自己無法克制去吸食，我是在被告家的桌上看到
    有安非他命我拿起吸用的，我不知道是何人的。我剛剛說第一次與第二次的時間
    間隔一個禮拜，與偵查中所述時間不同，在偵查中所述才是正確。第一次在場的
    人包括我、廖富棋、蔡坤陶、許曉婷、陳燕源及被告，後來警察來抓。第二次在
    被告那裡施用安非他命，我沒有帶安非他命過去，現場只有我跟廖富棋，好像只
    有我跟「嬸仔」，安非他命也是用飲料瓶及玻璃球，玻璃球是我帶過去的，這一
    次「嬸仔」沒有問我要不要施用，我是在桌上拿到安非他命，跟第一次的情況是
    一樣的，我在施用安非他命時，「嬸仔」有在我旁邊，她沒有說什麼，她有先問
    我桌上的東西要不要用，被告有問我。第二次我施用安非他命後，在那裡停留差
    不多十分鐘，這十分鐘內沒有其他人進來，就只有我及被告二人云云（見一審卷
    第一五四頁反面至第一六○頁）；被告於本院亦承認：「林員宇吸食之安非他命
    不是被告送他的，是林員宇自己去拿吃的，拿二次。」「林員宇，可能是伊在吸
    食，他來借所，不知有無拿自己吃。」（見本院卷第三十六、五十三頁）；又
    於九十二年一月二十二日下午八時三十分許，經雲林縣警察局虎尾分局員警持搜
    索票，在被告住處實施搜索時，當場查獲被告與廖富棋、林員宇、許曉婷、蔡坤
    陶、陳燕源施用第二級毒品安非他命，並查獲被告持有安非他命一包（淨重○‧
    一六○○公克，取樣○‧○二三二公克已鑑析用罄，餘○‧一三六八公克），有
    原審九十二年一月二十一日搜索票一張、雲林縣警察局虎尾分局九十二年一月二
    十二日搜索扣押筆錄一份、扣押物品目錄表一份、照片二幀（見虎警刑字第○九
    二○○二○一○二號影印卷第一○至十二頁）及國防部憲兵司令部刑事鑑識中心
    九十二年七月二日（九二）宇鑑字第○八六九六號鑑驗通知書一紙可證（見九十
    二年度毒偵字第一二一號影印卷第一一頁反面），足以佐證林員宇於上開偵查中
    所述係屬真實。林員宇縱於原審改稱：二次安非他命均係置於被告住處桌上，被
    告並沒有拿安非他命給我施用，我不確定安非他命是被告所有云云，惟林員宇亦
    證稱被告係自己一人居住，況其第二次在被告住處施用時，僅伊與被告二人，而
    安非他命係屬毒品，乃屬違禁物，且量少價昂，非隨手可得之物，持有者將之放
    置桌上任人施用，實有違常理，故林員宇此部分證述，顯係迴護被告之詞，不足
    採信，應以其於偵查中及本院所述較可採信。另林員宇就被告有無問伊要不要施
    用，及二次施用之時間、間隔期間前後供述不一，然此乃因案發迄原審審理時已
    逾一年，證人記憶漸有模糊所致，而林員宇並強調以在偵查中所述為正確，故此
    部分亦應以其於偵查中所述，較為可採。綜上所述，可證被告確於九十二年一月
    二十二日下午七、八時及九十二年二月間，連續在其住處，無償轉讓數量不詳之
    安非他命予林員宇二次。
(二)被告轉讓第二級毒品安非他命予程景堂事實，業據程景堂於偵查中證述：我自九
    十二年五月二十七日之前一個星期向被告要毒品，我都去她家向她要，被告好像
    一個人住，她的左腳腳掌有斷裂，造成左右腳長短不一，而且她很胖，不高，有
    拿二個枴杖，印象中我向她拿了約三次，不包括最後被捉的那次，最後一次是我
    要拿茶葉去給她時，被警察捉到，三次拿毒品的時間約在被捉前一個星期，被告
    沒有向我拿錢，是我向她要的，有次我拿一千元給她，是要給她買東西吃，因為
    她是老人家，行動不方便。我確一共只向被告要過三次安非他命，五至七次是我
    拿回去自己再分裝後所吸食的次數，我向被告要毒品沒有事先跟被告電話連絡，
    我都直接去她家，被告的住處是二樓建築，她都是住在一樓。我一共有二次拿我
    賺的錢要給被告，但她都不收，第一次是拿八百元，她未收，第二次是拿一千元
    ，我是丟了就跑，因為我向她拿毒品每次都免費不好意思，才丟下一千元給她當
    生活費用云云（見九十二年度偵字第一四三六號卷第三十至三十二頁），於原審
    證述：我是因為送貨認識被告的，你有去被告家裡向她要過三次的安非他命，是
    在她家她親手交給我的云云（見一審卷第一五一頁反面）；被告於原審亦供稱：
    程景堂有時跟家人吵架會來找我訴苦，我就把陳阿宏拿給我的東西拿給程景堂，
    我告訴程景堂我把東西放在牆角，如果程景堂要的話就自己去拿，我說小孩子不
    用吃太多，那個東西很貴，心情好就好，叫他不要拿太多云云（見一審卷第一六
    二頁），於本院又供承：「程景堂之安非他命，是程景堂自己拿的，不是被告送
    他吃的，共拿三次。」「程景堂則向伊討，丟一包給他，他自己撿來吃云云。」
    （見本院卷第三十六、五十三頁），此部分事證明確。又於九十二年三月二十日
    下午十一時許，經雲林縣警察局虎尾分局員警持搜索票，在被告住處實施搜索時
    ，當場查獲被告持有安非他命一包（淨重○‧四三六三公克，取樣○‧○二五三
    公克已鑑析用罄，餘○‧四一一○公克），有原審九十二年三月十九日搜索票一
    張、雲林縣警察局虎尾分局九十二年三月二十日扣押筆錄一份、扣押物品目錄表
    一份、照片三幀（見虎警刑字第○九二○○二○三九一號卷第二至五頁）及國防
    部憲兵司令部刑事鑑識中心九十二年七月二日（九二）宇鑑字第○八六九四號鑑
    驗通知書一紙可證（見九十二年度偵字第一四三六號卷第四○頁）；於九十二年
    五月二十七日下午三時三十五分許，經雲林憲兵隊持搜索票，在被告住處實施搜
    索時，當場查獲被告持有毒品安非他命二包（淨重二‧四七一二公克，取樣○‧
    ○六五一公克已鑑析用罄、餘二‧四○六一公克），另查獲程景堂持有玻璃球一
    個、吸管一支，有原審九十二年五月二十三日搜索票一張、雲林憲兵隊九十二年
    五月二十七日搜索扣押筆錄一份、扣押物品目錄表一份、照片四幀（見九二憲仁
    字第○四二八號卷第十二至十八頁）及國防部憲兵司令部刑事鑑識中心九十二年
    九月十二日（九二）宇鑑字第一二二四九號鑑驗通知書一紙可稽（見九十二年度
    偵字第二四三六號卷第四十五頁）；足以佐證程景堂上開證詞，係屬真實。程景
    堂固於原審九十三年八月三日上午審理時證述：我有施用過安非他命，不曾向在
    庭被告拿過安非他命，九十二年六月十日之偵訊筆錄，紀錄沒有錯誤，但是有瑕
    疵，我是頭一遭遇到，我在憲兵隊時，憲兵隊的人叫我什麼事情都要講到對方，
    不論是吃的或是買的，還有說如果我到檢察官這邊看到我在憲兵隊的內容，會對
    我從輕發落，實際上的情形不是這樣，東西是我的，我是去那裡被憲兵隊的人查
    獲到。憲兵隊是何人逼我的，時間太久我忘記了。九十二年六月十日偵訊筆錄及
    結文是我自己簽的，我會說謊是因為我沒有遇過這種事情，我在憲兵隊那裡他們
    這樣跟我說，我就只好這樣講云云（見一審卷第一四八頁正反面），然於當天下
    午審理則證述：我是因為送貨認識被告的，你有去被告家裡向她要過三次的安非
    他命，是在她家她親手交給我的。今天早上問我時候，我否認有向被告要安非他
    命是因為一時緊張，我怕我又有刑責，所以否認，中午午休時間，我有想過請檢
    察官給我一次機會。當時的情形是我有結婚，有一些夫妻的事情會向被告訴苦，
    心情很不好，她才談起施用毒品的事情。我認識她五、六年，是最近的一、二年
    我才知道她那邊有毒品。我是送貨經過才認識她的，並不是刻意要去拿安非他命
    。我向被告拿安非他命的三次時間約在被抓到前一個星期，如同我在偵查中所述
    ，是在她家，數量大約是施用一次的份量。我現在與早上所述不同，現在所述才
    是正確，我向被告要過三次安非他命，執行完畢後，我就去工作，我就沒有再沾
    這種事情。我給被告二次錢，但是都與拿毒品的日期不同。這二次給被告不到一
    千元，我記得是一千元，另一次我沒有印象了，我要拿錢給她，她認為我工作也
    很艱苦，賺錢不容易，所以就一直推不要拿錢，我要離開時，我就叫「嬸仔」錢
    不是很多，這些錢給妳吃涼的，被告就一直推託。錢我都是放在沙發那裡我就走
    了，我說這是要給妳的生活費。被告給我毒品都是我心情不好的時候，她又是長
    輩（見一審卷第一五一頁反面至第一五三頁），且被告於原審亦供稱：程景堂有
    時跟家人吵架會來找我訴苦，我就把陳阿宏拿給我的東西拿給程景堂，我告訴程
    景堂我把東西放在牆角，如果程景堂要的話就自己去拿，我說小孩子不用吃太多
    ，那個東西很貴，心情好就好，叫他不要拿太多（見一審卷第一六二頁），顯見
    程景堂九十三年八月三日上午之證詞，應係迴護被告之詞，不足採信。綜上所述
    ，可證被告確於九十二年五月間，連續在其住處，無償轉讓數量不詳之安非他命
    予程景堂三次。
(三)綜上事證，足認被告確自九十二年一月二十二日下午七、八時，至九十二年五月
    間，連續在其住處，無償轉讓第二級毒品安非他命予證人林員宇二次、程景堂三
    次。
四、按毒品危害防制條例業於九十二年七月九日以總統華總一義字第○九二○○一二
    一九三○號令修正公布全文三十六條；並自公布後六個月即九十三年一月九日施
    行，修正前後之新舊法關於販賣第一級毒品罪及轉讓第二級毒品罪，法定刑度相
    同，新法既已修正公布全文三十六條，在理論上，屬法律有變更，在實務上參照
    最高法院八十年度第二次刑事庭長會議決定（二），僅法律名稱變更，條文內容
    均未變更，上級法院無庸撤銷原判決之意旨，如構成要件及法定刑俱未變更，逕
    行適用現行法，不生新舊法比較之問題，故無刑法第二條第一項規定新舊法比較
    之適用。查海洛因及安非他命分別係第一級及第二級毒品，拇品危害防制條例第
    二條第二項第一款、第二款定有明文。核被告販賣毒品海洛因，係犯毒品危害防
    制條例第四條第一項販賣第一級毒品罪；另轉讓毒品安非他命，係犯毒品危害防
    制條例第八條第二項轉讓第二級毒品罪。被告非法持有第一、二級毒品之低度行
    為，分別為販賣、轉讓之高度行為所吸收，不另論罪。被告先後多次販賣第一級
    毒品、轉讓第二級毒品犯行，時間緊接，犯罪構成要件相同，顯均係基於概括犯
    意為之，皆為連續犯，依刑法第五十六條規定，應各論以一罪；販賣第一級毒品
    部分，其法定本刑為死刑、無期徒刑，依法不得加重，轉讓第二級毒品部分，應
    依法加重其刑。又其所販賣之毒品海洛因，每次之價格僅五百元或一千元，數量
    甚少，所得不多，且其販賣之對象僅二人，與一般大盤商或中盤商相較，若不論
    其販賣對象、數量及所得之多寡，概處以法定刑刑或無期徒刑，尚屬過苛，顯屬
    情輕而法重，其犯罪情狀尚堪憫恕，依刑法第五十九條之規定酌減其刑。被告所
    犯販賣第一級毒品及轉讓第二級毒品二罪間，犯意各別，罪名互異，應予分論併
    罰。
五、原審予被告論罪科刑，固非無見。惟(一)毒品危害防制條例於九十二年七月九日修
    正公布全文三十六條；並自公布後六個月即九十三年一月九日施行，修正前後之
    新舊法關於販賣第一級毒品罪及轉讓第二級毒品罪，規定之構成要件及法定刑俱
    未變更，逕行適用現行法，不生新舊法比較之問題，故無刑法第二條第一項新舊
    法比較之適用。原判決認關於轉讓第二級毒品罪，修正前之條文有利於被告，依
    刑法第二條第一項但書規定，應適用被告行為時即修正前之毒品危害防制條例第
    八條第二項處斷，洵有不當。(二)查販賣第一級毒品罪，與轉讓第二級毒品罪，係
    不同之犯罪類型，犯罪構成要件不同，各得獨立論罪科刑，原判決認被告轉讓第
    二級毒品部分行為既應適用修正前之規定，則販賣第一級毒品部分，亦不得割裂
    適用，亦應逕適用修正前之規定，亦有法規適用不當之誤。被告上訴意旨否認犯
    罪，雖無足取。但原判決既有可議，自屬無法維持，應由本院撤銷改判之。爰審
    酌被告無犯罪前科，竟販賣海洛因圖利，且轉讓安非他命予他人，戕害國人健康
    ，及犯罪後否認犯行之態度等一切情狀，就其販賣第一級毒品罪，量處有期徒刑
    捌年陸月；另轉讓第二級毒品罪，量處有期徒刑壹年；定其應執行之刑有期徒刑
    九年，以資懲儆。扣案之毒品海洛因九包（淨重一‧三四公克），為第一級毒品
    ；安非他命一包（淨重○‧一六○○公克，取樣○‧○二三二公克已鑑析用罄，
    餘○‧一三六八公克）、安非他命一包（淨重○‧四三六三公克，取樣○‧○二
    五三公克已鑑析用罄，餘○‧四一一○公克）、安非他命二包（淨重二‧四七一
    二公克，取樣○‧○六五一公克已鑑析用罄，餘二‧四○六一公克），為第二級
    毒品，均應依毒品危害防制條例第十八條第一項前段規定，沒收銷燬之。上開海
    洛因外包裝袋九個、安非他命外包裝袋四個，有防止毒品裸露、逸出及潮濕之功
    用，並便於攜帶及轉讓，係供販賣、轉讓毒品所用之物，併依毒品危害防制條例
    第十九條第一項規定宣告沒收之。被告販賣海洛因所得財物一萬六千元，應依毒
    品危害防制條例第十九條第一項規定沒收，如全部或一部不能沒收時，以其財產
    抵償之。至扣案之玻璃吸食器一支、分裝袋十包、天秤一座、研缽一組、藥鏟二
    支、夾鏈袋二百二十七個、玻璃球二個、玻璃瓶一個等物，被告雖坦承為其所有
    ，惟否認係供販賣海洛因、轉讓安非他命所用，亦無積極證據足以證明係被告供
    上開犯罪所用之物，乃不予宣告沒收。
據上論斷，應依刑事訴訟法第三百六十九條第一項前段、第三百六十四條、第二百九
十九條第一項前段，毒品危害防制條例第四條第一項、第八條第二項、第十八條第一
項前段、第十九條第一項，刑法第十一條、第五十六條、第五十一條第五款、第五十
九條，判決如主文。
本案經檢察官劉欽銘到庭執行職務。
中  華  民  國      九十三      年      十二      月        十五        日
                                臺灣高等法院臺南分院刑事第一庭
                                    審判長法官  黃    崑    宗
                                          法官  林    勝    木
                                          法官  蔡    長    林
右正本證明與原本無異。
如不服本判決，應於判決送達後十日內向本院提出上訴狀，其未敘述理由者並應於提
出上訴狀後十日內向本院補提理由書（應附繕本）。
                                    法院書記官  李    培    薇
中  華  民  國      九十三      年      十二      月        十六        日
附錄本案論罪科刑法條全文：
毒品危害防制條例第四條第一項：
  製造、運輸、販賣第一級毒品者，處死刑或無期徒刑，得併科新臺幣一千萬元以下
罰金。
毒品危害防制條例第八條第二項：
  轉讓第二級毒品者，處六月以上五年以下有期徒刑，得併科新臺幣七十萬元以下罰
金。
